臺灣臺北地方法院民事判決
110年度簡上字第366號
上  訴  人  羅宏德  
訴訟代理人  吳發隆律師
被上訴人    楊黛玲（原名:楊依芯）

上列當事人間請求給付票款事件，上訴人對於中華民國110年8月
30日本院臺北簡易庭110年度北簡字第6332號第一審判決提起上
訴，本院於111年4月20日言詞辯論終結，判決如下：
    主  文
原判決廢棄。
被上訴人應給付上訴人新臺幣參佰玖拾貳萬元，及自如附表所示
之利息起算日起至清償日止，按年息百分之六計算之利息。
第一、二審訴訟費用由被上訴人負擔。
本判決第二項得假執行；但被上訴人如以新臺幣參佰玖拾貳萬元
為上訴人預供擔保後，得免為假執行。
    事實及理由
一、本件上訴人主張：上訴人執有被上訴人簽發，票面金額各新
    臺台幣（下同）196萬元，共392萬元，如附表所示之支票2 
    紙（下合稱系爭支票），屆期經提示後竟未獲付款，爰依票
    據法律關係請求被上訴人給付票款392萬元，並加計自附表
    所示之利息起算日起至清償日止，按週年利率6%計算之利息
    等語。
二、被上訴人則以：上訴人於民國106年2月20日與被上訴人為代
    表人之訴外人偉崴有限公司（下稱偉崴公司）簽立印尼篦麻
    投資協議書，約定上訴人出資196萬元由偉崴公司執行印尼
    種植篦麻、採收及出售事業，種植期間自106年2月20日至10
    9年8月19日止，上訴人則可請求篦麻採收出售後之分紅，嗣
    上訴人再出資196萬元與被上訴人簽立印尼篦麻投資協議書
    ，由被上訴人執行印尼種植篦麻、採收及出售事業，種植期
    間自106年5月25日至109年11月25日止，但篦麻種植後印尼
    連年旱災，致篦麻歉收無法銷售，上訴人遂要求被上訴人返
    還投資款全額，被上訴人則向上訴人說明仍持續種植篦麻，
    但未達可商業化出售地步，惟願簽立系爭支票作為將來可以
    商業化收成的保障，待日後篦麻收成出售獲利後即可返還上
    訴人投資款，故被上訴人簽立系爭支票係附有條件，即上訴
    人投資之印尼篦麻種植事業，至商業化出售後並可請求分紅
    之階段時，被上訴人始負給付系爭支票款之責，詎上訴人違
    反約定未等到篦麻收成出售獲利，即逕行提示支票，但兩造
    約定之付款條件尚未成就，被上訴人自不負給付票款之責等
    語，資為抗辯。
三、原審為上訴人全部敗訴之判決，上訴人聲明不服提起上訴，
    上訴聲明：㈠原判決廢棄；㈡被上訴人應給付392萬元，及加
    計自附表所示之利息起算日起至清償日止，按週年利率6%計
    算之利息。被上訴人則答辯聲明：上訴駁回。
四、本院之判斷：
  ㈠上訴人主張其持有被上訴人所簽發之系爭支票，經於附表所
    示之提示日提示，迄未獲付款之事實，為兩造所不爭執，並
    有上訴人提出之系爭支票及退票理由單各1 件在卷為憑（見
    原審卷第67至75頁），堪信為真實。
  ㈡系爭支票係基於返還投資款之給付而開立並交付予上訴人：
  ⒈按票據乃文義證券及無因證券，票據上之權利義務悉依票上
    所載文義定之，與其基礎之原因關係各自獨立，票據上權利
    之行使不以其原因關係存在為前提。執票人行使票據上權利
    時，就其基礎之原因關係確係有效存在不負舉證責任。且若
    票據債務人以自己與執票人間所存抗辯之事由對抗執票人，
    依票據法第13條規定觀之尚非法所不許，而應先由票據債務
　　人就該抗辯事由之基礎原因關係負舉證之責任。惟當票據基
    礎之原因關係確立後，法院就此項原因關係進行實體審理時
    ，當事人於該原因關係是否有效成立或已否消滅等事項有所
    爭執，即應適用各該法律關係之舉證責任分配原則（最高法
    院106年度台簡上第65號判決意旨參照）。執票人祇須就該
    票據作成之真實負證明之責，關於票據給付之原因，並不負
    證明之責任。於此情形，票據債務人仍應就其抗辯之原因事
    由，先負舉證責任，俾貫徹票據無因性之本質，以維票據之
    流通性（最高法院103年度台簡上字第19號判決意旨參照）
    。是以，被上訴人既以系爭支票原因關係為保障上訴人投資
    印尼篦麻種植事業，將來達到可以商業化收成出售階段後分
    紅的保障，待日後篦麻收成出售獲利後即可返還上訴人投資
    款等語，作為系爭支票原因關係之抗辯，揆諸前開說明，即
    應由票據債務人即被上訴人就其所抗辯系爭支票之上開原因
    關係先負舉證之責任。
　⒉被上訴人雖抗辯兩造有約定以投資之印尼篦麻種植事業，至
    商業化出售後並可請求分紅之階段作為系爭支票票款給付之
    停止條件，然已為上訴人否認。查系爭支票背面所書「投資
    返還金」文字（見原審卷第67、73頁）與被上訴人於109年1
    1月10日民事答辯狀中所稱「緣由來自於他投資了篦麻的種
    植事業，但投資無法如數回收，而要我簽下支票以索回所投
    資金額。」等語（見原審卷第43頁）之陳述相符。如依被上
    訴人之主張，需待篦麻事業種植事業收成出售分紅階段才負
    給付票款之責，惟衡諸常情，被上訴人何以簽發系爭支票時
    將發票日各填載為與投資協議書約定之篦麻種植末日相符之
    109 年8 月19日及109年11月25日（見原審卷第103、105頁
    ），並於系爭支票背面書立「投資返還金」文字（見原審卷
    第67頁、71頁、73頁及本院卷第113頁），而未另以書面為
    付款條件之保留，並請上訴人簽名確認作為憑證？其既已同
    意將系爭支票發票日填載為上開日期，應已預期上訴人將於
    上開發票日提示系爭支票請求付款。至被上訴人提出之篦麻
    種植現照片、農民名單、印尼篦麻契作收購合約書、印尼乾
    旱新聞頁面等資料（見原審卷第107至131頁），充其量僅能
    證明被上訴人種植之篦麻因印尼氣候因素而未達採收階段，
    尚不足認定被上訴人抗辯簽發系爭支票係附有篦麻達商業化
    出售階段才給付票款之條件乙節為真。被上訴人空言抗辯系
    爭支票權利之行使需以篦麻種植達商業化出售獲利階段作為
    條件云云，自不足取。上訴人主張被上訴人係基於返還投資
    給付而簽發系爭支票乙詞，堪可採信。
　㈢按於票據上簽名者，依票上所載文義負責，發票人應照支票
    文義擔保支票之支付，執票人向支票債務人行使追索權時，
    得請求自提示日起之利息，如無約定利率者，依年利6 釐計
    算，票據法第5 條第1 項、第126 條、第133 條規定甚詳。
    上訴人於系爭支票屆期提示未獲付款，依據票據之法律關係
　　，請求被上訴人給付票款392萬元及自如附表所示之利息起
    算日起至清償日止，按年利率6%計算之利息，即屬有據。
五、從而，上訴人依票據之法律關係請求被上訴人負發票人責任
    ，即應給付票款392萬元，及自如附表所示之利息起算日起
    至清償日止，按年利率6%計算之利息，為有理由，應予准許
    。上訴意旨指摘原判決不當，求予廢棄改判，為有理由，爰
    廢棄改判如主文第2項所示。
六、本件係本於票據有所請求而涉訟，而為被上訴人敗訴之決，
    依民事訴訟法第436 條之1 第3項準用第463 條、第389 條
    第1 項第3 款規定，應依職權宣告假執行。並依同法第392
    條第2項規定，依職權宣告被上訴人如預供擔保，得免為假
    執行。
七、本件事證已臻明確，兩造其餘之攻擊或防禦方法及未經援用
    之證據，經本院斟酌後，認為均不足以影響本判決之結果，
    自無一一詳予論駁之必要，併此敘明。
八、據上論結，本件上訴為有理由，依民事訴訟法第436 條之1
    第3 項、第450 條、第463 條、第389 條第1 項第3 款、第
    392 條第2 項、第78條，判決如主文。
中　　華　　民　　國　　111 　年　　5 　　月　　25　　日
                民事第一庭  審判長  法  官  賴錦華
　　　　　　　　　
  　　  　　                        法  官  蘇嘉豐
　　　　　　　　  　
                                    法　官　熊志強
以上正本係照原本作成。
如不服本判決，僅得於收受本判決正本送達後20日內，以適用法
規顯有錯誤為理由時，向本院提出上訴狀（須按他造當事人之人
數附繕本），經本院許可後方得上訴至最高法院。上訴時應提出
委任律師或具有律師資格之人之委任狀；委任有律師資格者，另
應附具律師資格證書及釋明委任人與受任人有民事訴訟法第466
條之1 第1 項但書或第2 項所定關係之釋明文書影本。若委任律
師提起上訴者，應一併繳納上訴審裁判費，否則本院得不命補正
逕行駁回上訴。
中　　華　　民　　國　　111 　年　　5 　　月　　25　　日
                                    書記官　蔡斐雯
                     　　　　　　　　　　　　　　
附表：
編號 發票人 付款人 票面金額 （新臺幣） 支票號碼 發票日 （民國） 提示日 （民國） 利息起算日 1 楊黛玲 臺灣中小企業銀行大安分行 196萬元  AN0000000 109年8月19日 109年8月19日 109年8月20日 2 楊黛玲 臺灣中小企業銀行大安分行 196萬元 AN0000000 109年11月25日 109年11月25日 109年11月26日